【裁判字號】    94,重訴,3
【裁判日期】    950517
【裁判案由】    擄人勒贖
【裁判全文】
臺灣屏東地方法院刑事判決               94年度重訴字第3號
公  訴  人  臺灣屏東地方法院檢察署檢察官
被      告  庚○○
指定辯護人  本院公設辯護人己○○
被      告  乙○○
指定辯護人  郭季榮律師
被      告  子○○
選任辯護人  周春米律師
被      告  壬○○
                   （於臺灣屏東看守所羈押中）
選任辯護人  張蓉成律師
被      告  癸○○
選任辯護人  鄭國安律師
            許瑜容律師
            張蓉成律師
被      告  甲○○
                      弄13號（於臺灣高雄看守所羈押中）
指定辯護人  陳炳彰律師
上列被告因擄人勒贖案件，經檢察官提起公訴（94年度偵字第13
46號），本院判決如下：
    主  文
乙○○未經許可，持有其他可發射子彈具有殺傷力之改造手槍，
處有期徒刑年拾月，併科罰金新台幣貳拾萬元，罰金部分如易
服勞役，以罰金總額與陸個月之日數比例折算。附表4 所示之槍
彈均沒收。又共同意圖勒贖而擄人，處有期徒刑拾年，褫奪公
權柒年，附表1 、2 、4 所示之物及偽造之「黃明和」印章壹枚
、印文及署押各貳枚均沒收。應執行有期徒刑拾陸年陸月，併科
罰金新台幣貳拾萬元，罰金部分如易服勞役，以罰金總額與陸個
月之日數比例折算，褫奪公權柒年，附表1 、2 、4 所示之物及
偽造之「黃明和」印章壹枚、印文及署押各貳枚均沒收。
庚○○共同意圖勒贖而擄人，處有期徒刑拾年，褫奪公權伍年，
附表1 、2 、4 所示之物及偽造之「黃明和」印章壹枚、印文及
署押各貳枚均沒收。
壬○○共同意圖勒贖而擄人，累犯，處有期徒刑玖年肆月，褫奪
公權肆年。附表1 、2 、4 所示之物均沒收。
甲○○、癸○○共同意圖勒贖而擄人，各處有期徒刑玖年，褫奪
公權肆年。附表1 、2 、4 所示之物均沒收。
子○○幫助共同意圖勒贖而擄人，累犯，處有期徒刑肆年。
    事  實
一、乙○○前因殺人案件，經法院判處有期徒刑15年，於民國80
    年經減刑為10年，82年5 月26日假釋出監，所餘殘刑1 年8
    月11日，再因懲治盜匪條例案件，經法院判處有期徒刑10年
    ，上開假釋經撤銷，所餘殘刑與前開案件接續執行，再於91
    年7 月29日假釋出監，假釋期滿日為94年12月6 日（不構成
    累犯）。壬○○曾於90年間，因犯傷害罪，經法院判處有期
    徒刑4 月確定，於90年10月9 日易科罰金執行完畢。子○○
    曾於79年間，因懲治盜匪條例案件，經法院判處有期徒刑14
    年確定，於92年9 月2 日縮刑假釋期滿，未經撤銷假釋，以
    已執行論。
二、乙○○明知改造手槍及制式子彈均屬於槍砲彈藥刀械管制條
    例第4 條第1 項第1 、2 款所稱槍砲及彈藥，未經許可，不
    得持有，於93年3 、4 月間某日，在高雄市某處，向姓名年
    籍不詳、綽號「阿平」之成年男子，以新台幣（下同）30萬
    元之代價，購買附表4 編號1 至4 所示之改造手槍及制式子
    彈，而無故持有上開槍、彈。
三、94年2 月初某日，乙○○因見庚○○缺錢花用，且曾聽聞友
    人子○○曾提起屏東縣林邊鄉有戶林姓人家十分富有，遂向
    庚○○提議2 人可以做一票，其等乃基於擄人勒贖之犯意聯
    絡，由乙○○分3 次交付10萬、5 萬、5 萬之現金予庚○○
    ，於94年2 月17日，囑由庚○○以每月租金15,000元，向不
    知情之吳昆霖承租坐落於高雄市○○區○○路274 號之透天
    房屋（租賃契約之出租名義人為吳昆霖之妻許素甘），作為
    日後藏匿人質之用。次於94年2 月20日或21日某日晚間8 、
    9 時許，乙○○與庚○○一同至屏東縣林邊鄉○○路子○○
    經營之「紘」檳榔攤尋找子○○，子○○知悉庚○○、乙○○欲共同擄人勒贖，竟仍基於幫助乙○○2 人共同擄人勒贖
    之犯意，開車搭載庚○○、乙○○至屏東縣林邊鄉○○路林
    建利經營之珍味館火鍋店，指認何人為林建利及其平日所使
    用之車號8 Ｍ－8825號白色ＢＭＷ廠牌之自用小客車。並基
    於幫助共同行使偽造私文書之不確定故意，將其前自經營地
    下錢莊綽號「偉仔」、真實姓名年籍不詳成年友人處所取得
    之黃明和身分證，提供給乙○○及庚○○作為購車之用。再
    於94年2 月21日，庚○○承乙○○之命，以其前所交付之金
    錢，先至高雄縣鳳山市○○路○ 段159 號之上乘法拍車事業
    公司，以30,000元之代價，向不知情之高麗珠訂購車號ＦＣ
    －0946號自用小客車1 部。嗣庚○○即於94年2 月22日，交
    付黃明和之身分證予高麗珠，並利用其不知情之情況下，委
    由高雄縣某不知情之刻印業者偽刻黃明和印章1 枚，使不知
    情之高麗珠於汽車過戶登記申請書之新車主名稱欄及汽車各
    項異動登記書之車主名稱欄，偽造黃明和之署名及印文各2
    枚，並將偽造之汽車過戶登記申請書及汽車各項異動登記書
    交予高雄市監理處辦理過戶而行使之，足以生損害於黃明和
    及監理單位對於車籍資料管理之正確性。於94年2 月24日下
    午4 時許（起訴書誤載為94年2 月23日），庚○○復駕駛前
    開車號ＦＣ－0946號自用小客車，前往子○○經營之檳榔攤
    ，再由子○○承前幫助擄人勒贖之接續犯意，帶同庚○○至
    林建利前開經營之火鍋店及住處，再次確認林建利之長相及
    所在處，以利乙○○、庚○○遂行擄人勒贖犯行。
四、乙○○、庚○○確認綁架之目標後，復由乙○○邀集癸○○
    代為尋找綁架人手，並表示願意將三分之一贖款分給癸○○
    ，癸○○遂基於擄人勒贖犯意聯絡再邀約壬○○、甲○○參
    與。於94年3 月7 日晚上9 時許，乙○○、庚○○、癸○○
    、壬○○、甲○○等人在高雄市○○路與臥龍路口之停車場
    會合，欲前往林建利前開經營之火鍋店準備擄人，乙○○即
    將附表4 所示之槍、彈交予庚○○，庚○○則基於共同持有
    前開槍、彈之犯意而收受後，由庚○○駕駛前開車號ＦＣ－
    0946號自用小客車，搭載壬○○及甲○○，一同前往屏東縣
    林邊鄉林建利經營之火鍋店準備擄人，惟因火鍋店已打烊，
    庚○○等人即罷手返回前開停車場，並於同日晚上11時許，
    由庚○○將前開槍、彈交還乙○○。嗣於94年3 月8 日晚上
    9 時許，乙○○、庚○○、癸○○、壬○○、甲○○等人復
    在高雄市○○路與臥龍路口之停車場會合，欲再次前往林建
    利前開經營之火鍋店準備擄人，乙○○再度將附表4 所示之
    槍彈交予庚○○，庚○○則承前共同持有前開槍彈之同一犯
    意而收受後，駕駛前開車號ＦＣ－0946號自用小客車，搭載
    壬○○及甲○○，一同前往林建利前開經營之火鍋店，並將
    上開槍、彈分別交給壬○○、甲○○使用，壬○○、甲○○
    則基於共同持有前開槍、彈之犯意而收受。嗣於同日晚上11
    時許，庚○○等人在屏東縣林邊鄉發現林建利所有之車號8
    Ｍ－8825號自用小客車後，誤認為其內之駕駛戊○○為林建
    利，即一路開車尾隨至屏東縣佳冬鄉○○村○○○路，庚○○並故意開車擦撞戊○○駕駛之前開車輛，迨戊○○將車停
    於路邊後，壬○○、甲○○2 人隨即下車，分持附表4 所示
    之槍、彈將戊○○強押上車，並以不透光之蛙鏡戴在戊○○
    頭上，遮掩戊○○視線後，將前開槍彈交還庚○○，3 人一
    同將戊○○押往高雄市○○區○○路274 號之透天房屋，由
    已在該處等待之乙○○開門讓其等進屋後，庚○○即將附表
    4 所示之槍彈交還予乙○○，再將戊○○之口、手、腳、眼
    以膠帶綑綁，並以手銬銬住戊○○雙手，將戊○○拘禁在該
    處之3 樓房間。於同年月9 日凌晨1 時28分許，乙○○即命
    庚○○以0000000000門號之行動電話，撥打戊○○之母辛○○所使用之0000000000電話，由庚○○於電話中告知辛○○
    準備贖款6,000 萬元交付以為其等釋放戊○○之代價後，將
    戊○○交由壬○○、甲○○看管，庚○○即與乙○○2 人一
    同開車離開上開租屋處。於同日凌晨2 時3 分許，庚○○於
    與乙○○開車行駛於國道10號高雄往旗山之途中，以相同號
    碼撥打電話予辛○○，再次向辛○○要求贖款6,000 萬元，
    辛○○隨即向警方報案。迄於同日下午4 時29分許、6 時24
    分許、6 時43分許、6 時45分許、6 時52分許，庚○○復以
    0000000000號電話撥打電話給辛○○，多次詢問上開贖款準
    備情形，惟因辛○○表示尚在籌錢，庚○○乃表示稍後再行
    聯絡。嗣於同日晚間11時40分許，壬○○、甲○○將戊○○
    獨自留在上開租屋處，外出至附近之汽車旅館用餐並盥洗，
    戊○○確認無人看管，即掙脫膠帶及手銬，從三樓窗戶攀爬
    脫逃，並由附近大樓警衛代為呼叫陳火炎駕駛之計程車，將
    戊○○載往派出所報案。
五、嗣警方經戊○○供述，先循線於同月10日凌晨1 時許，在高
    雄市○○區○○路274 號前路口，查獲正欲返回該處之壬○○，並扣得附表1 所示之物。乙○○嗣從電視新聞報導中得
    知戊○○已逃跑，乃於同月11日晚上9 時許，在高雄市○○
    路與南華路口，將附表4 編號1 、2 之槍、彈交由庚○○持
    有。迄94年4 月1 日晚上8 時40分許，經警在高雄市○○區
    ○○路與光武街口，拘提庚○○、乙○○到案，並在庚○○
    身上扣得附表2 所示之物；在乙○○身上扣得附表3 所示之
    物。嗣並經庚○○同意下，帶同警方至高雄市三民區○○○
    路33號3 樓扣得附表4 編號1 、2 所示之槍、彈；乙○○則
    主動帶同警方至高雄市○○區○○路與光復二街口停車場鐵
    皮屋後方起出附表4 編號3 、4 所示之槍、彈。迄同月2 日
    凌晨4 時許，復在台南市○○區○○路188 號15樓之25拘提
    癸○○到案，並經癸○○同意在上址搜索，扣得附表5 所示
    之物。
六、案經屏東縣警察局枋寮分局報請臺灣屏東地方法院檢察署檢
    察官偵查起訴。
     理  由
壹、證據能力方面：
一、按被告以外之人於審判外之言詞或書面陳述，除法律有規定
    者外，不得作為證據，刑事訴訟法第159 條第1 項固定有明
    文。惟被告以外之人於審判外之陳述，雖不符同法第159 條
    1 至之4 之規定，而經當事人於審判程序同意作為證據，法
    院審酌該言詞陳述或書面陳述作成時之情況，認為適當者，
    亦得為證據。又當事人、代理人或辯護人於法院調查證據時
    ，知有第159 條第1 項不得為證據之情形，而未於言詞辯論
    終結前聲明異議者，視為有前項之同意，同法第159 條之5
    亦定有明文。查本案證人黃昆霖、黃明和、高麗珠等於警詢
    中之指述，為審判外之陳述而屬傳聞證據，公訴人及被告於
    本院準備程序及審判程序中對於前述證人於警詢及偵查中之
    指述暨其他相關具傳聞性質之證據資料之證據能力，均表示
    沒有爭執，且迄於言詞辯論終結前亦未聲明異議。本院審酌
    渠等陳述及證據資料作成時之情況，核無違法取證或其他瑕
    疵，認為以之作為證據為適當，上開證人於審判外之陳述及
    相關證據資料，自有證據能力。
二、乙○○於94年4月1日警詢中之陳述：
(一)、乙○○於94年4 月1 日警詢中對於何人提供綁架對象，曾清
    楚說明（其供述內容詳後），惟其於本院審理時卻翻異前詞
    稱係被告庚○○提供，則乙○○於司法警察調查中所為之陳
    述與審判時之證述已有不符之情況，依刑事訴訟法第159 條
    第1 項、第159 條之2 規定，即有判斷乙○○該次之陳述，
    是否具有特別可信之情況，而得採為證據之必要。
(二)、經查，乙○○於該次警詢時，係案發初到案，距事實發生之
    時較近，較少權衡利害得失、受他人干預、有所顧忌而不願
    為不利其他共同被告之情形，應認有特別可信之情況。是本
    院認乙○○於該次所為陳述，為證明犯罪事實所必要，且有
    特別可信情形，具有證據能力。
三、庚○○、乙○○、癸○○、壬○○於偵查中之陳述：
(一)、按被告以外之人於偵查中向檢察官所為陳述，除顯有不可信
    之情況者外，得為證據，刑事訴訟法第159 條之1 第2 項定
    有明文。可知依前開條文規定，偵查中對被告以外之人（包
    括證人、鑑定人、告訴人、被害人及共同被告等）所為之偵
    查筆錄，或被告以外之人向檢察官所提之書面陳述，性質上
    均屬傳聞證據。惟現階段刑事訴訟法規定檢察官代表國家偵
    查犯罪、實施公訴，依法其有訊問被告、證人及鑑定人之權
    ，證人、鑑定人且須具結，而實務運作時，檢察官偵查中向
    被告以外之人所取得之陳述，原則上均能遵守法律規定，不
    致違法取供，其可信度極高。再者，該「被告以外之人」，
    如經法院於審理中傳喚到庭接受檢、辯雙方之交互詰問，賦
    予被告有與之對質、詰問其現在與先前陳述瑕疵之機會，自
    屬已充分保障被告之對質詰問權，職是，除反對該項供述得
    具有證據能力之一方，已釋明「顯有不可信之情況」之理由
    外，不得遽指該偵查中之陳述不具證據能力。
(二)、查檢察官於偵查中，係以被告身分訊問庚○○、乙○○、癸○○、壬○○，是其等當時向檢察官陳述時，要與刑事訴訟
    法第158 條之3 係以證人地位出庭，依法應具結而未具結之
    證言，不得作為證據之情形有異，且被告庚○○、乙○○、
    癸○○、壬○○於本院審理中，就其餘被告涉案部分，均以
    證人身分具結作證，接受交互詰問程序，自屬充分保障其餘
    共同被告之對質詰問權，又被告未曾提及檢察官在偵訊時有
    任何以不正方法取供而有顯不可信之情況，是依上開規定，
    被告庚○○、乙○○、癸○○、壬○○於上開偵訊時之供述
    ，應具有證據能力。
四、被告庚○○、乙○○、癸○○、壬○○於本院裁定羈押前所
    為訊問時之陳述：
(一)、按被告以外之人於審判外向法官所為之陳述，得為證據，刑
    事訴訟法第159 條之1 第1 項定有明文，立法理由係認被告
    以外之人（包括證人、鑑定人、告訴人、被害人及共同被告
    等）之陳述係在法官面前為之，因其任意陳述之信用性已受
    確定保障之情況下所為，自得作為證據，
(二)、經查，被告庚○○、乙○○、癸○○、壬○○於偵查中及起
    訴後移審於本院前，2 次經本院訊問，而上開訊問為本院就
    是否裁定羈押與否前所為之訊問，係為審酌被告庚○○、乙○○、癸○○、壬○○有無羈押理由所為，故上開訊問，自
    與刑事訴訟法第287 條之2 規定法院就被告本人之案件調查
    共同被告之情形有別，亦無庸準用訊問證人應命具結之規定
    ，被告庚○○、乙○○、癸○○、壬○○等人於上開訊問時
    之供述，應仍有證據能力，又同前所述，被告庚○○、乙○○、癸○○、壬○○等人於本院審理中，就其他共同被告涉
    案部分，已以證人身分具結作證接受交互詰問程序，對其他
    共同被告之對質詰問權均已獲得保障，是被告庚○○、乙○○、癸○○、壬○○等人前開供述，自得採為本院認定事實
    之依據。
貳、實體方面：
一、被告庚○○部分：
    上開犯罪事實業經被告庚○○坦承不諱，核與證人吳昆霖、
    高麗珠、黃明和、戊○○及辛○○等人之證述相符，復有房
    屋租賃契約、FC-0946 車籍資料、通聯紀錄及通訊監察譯文
    及搜索扣押筆錄在卷足參（卷證對照表詳如附表6 所示，警
    A 卷第35至第37頁、偵查乙卷第328 至第331 頁、警A 卷第
    51 頁 至第55頁、第60至第61頁、警B 卷第59至第62頁），
    被告庚○○之自白與事實相符，應足採信，是此部分事證明
    確，被告庚○○之犯行應足認定。
二、被告乙○○部分：
    訊據被告乙○○固不否認有交付黃明和之身分證予被告庚○○，並委請被告癸○○代為尋找被告壬○○、甲○○為人手
    ，且於94年3 月7 日、8 日帶同被告庚○○，至高雄市○○
    路、臥龍路口停車場與癸○○、壬○○、甲○○等人碰面一
    事，惟矢口否認有何擄人勒贖犯行，辯稱：庚○○有告訴伊
    要去擄人勒贖，所以伊只是居中牽線，跟癸○○託稱要處理
    債務，請其幫忙找人，並無擄人勒贖之犯意，也無參與擄人
    勒贖之犯行云云，經查：
(一)、犯罪事實欄二部分：
    附表4 所示之槍、彈係被告乙○○於93年3 、4 月間某日，
    在高雄市某處，向姓名年籍不詳、綽號「阿平」之成年男子
    ，以30萬元之代價所購買一情，業經被告乙○○於警詢及本
    院羈押訊問時自白不諱（警B 卷第3 頁、第8 頁、本院聲羈
    卷第14至第15頁），且其於偵查中亦曾稱上開槍彈係其交付
    予被告庚○○（偵查甲卷第31頁），核與被告庚○○所稱上
    開槍彈係被告乙○○所有之陳述相符，足見附表4 所示之槍
    、彈應係被告乙○○所有無誤，故被告乙○○事後改異前詞
    ，顯係卸責之詞，不足為信。而扣案之槍枝及子彈經送內政
    部警政署刑事警察局鑑定結果：1 、克拉克90手槍1 支（槍
    枝管制編號0000000000號），認係由仿克拉克廠型半自動
    手槍製造之玩具手槍換裝土造金屬槍管改造而成之改造手槍
    ，機械性能良好，可擊發適用子彈，具殺傷力。2 、送鑑90
    子彈４顆，均係口徑９ｍｍ之制式子彈，認均具殺傷力。3
    、送鑑貝瑞塔92手槍1 支（槍枝管制編號0000000000號），
    認係由仿貝瑞塔廠Ｍ９型半自動手槍製造之玩具手槍換裝土
    造金屬槍管而成之改造手槍，機械性能良好，可擊發適用子
    彈，具殺傷力。4 、送鑑92子彈１０顆，認均係口徑９ｍｍ之
    制式子彈，具殺傷力，有內政部警政署刑事警察局94年4 月
    20 日 刑鑑字第0940055870號槍彈鑑定書在卷可稽（偵查甲
    卷第108 頁至第113 頁），此部分事證已明，被告乙○○持
    有上開槍、彈之犯行應足認定。至被告甲○○之辯護人請求
    將上開槍、彈再送鑑定機構以動能測試法鑑定是否有殺傷力
    ，惟本院認上開槍、彈既已經鑑定具有殺傷力，並無重複鑑
    定是否具有殺傷力之必要，併此敘明。
(二)、犯罪事實欄三、四部分：
１、94年2 月初某日，乙○○因見庚○○缺錢花用，且曾聽聞友
    人子○○曾提起屏東縣林邊鄉有戶林姓人家十分富有，提議
    2 人可以做一票，乙○○遂分3 次交付10萬、5 萬、5 萬之
    現金予庚○○，要其先去租屋，於94年2 月17日，庚○○以
    每月租金15,000元，向吳昆霖承租坐落於高雄市○○區○○
    路274 號之透天房屋，吳昆霖便以其妻許素甘為出租名義人
    訂約等情，業據證人庚○○於偵查及本院審理中證述明確（
    偵查甲卷第33頁、偵查乙卷第321 頁、本院卷壹第32頁、第
    215 頁正面、背面），且與證人吳昆霖於警詢中證述庚○○
    向其租屋之情節相符（警A 卷第33至第34頁），復有房屋租
    賃契約在卷足參（警A 卷第35至第37頁）。
２、94年2 月21日，庚○○復以乙○○交付之金錢，至高雄縣鳳
    山市○○路○ 段159 號之上乘法拍車事業公司，以30,000元
    之代價，向高麗珠訂購車號ＦＣ－0946號自用小客車1 部，
    並於94年年2 月22日，以乙○○交付之黃明和身分證交由高
    麗珠辦理過戶，高麗珠於不知情情況下，委請高雄縣刻印業
    者偽刻黃明和印章1 枚，並持上開身分證及印章，代為填寫
    過戶登記申請書及汽車各項異動登記書後，至監理機關辦理
    過戶等情，業據證人庚○○迭於偵查及本案審理中證述明確
    （偵查乙卷第308 頁、第321 頁、本院卷壹第32頁），且與
    證人高麗珠於警詢中證述庚○○向其買車及證人黃明和證稱
    其曾於93年4 、5 月間，持身分證向地下錢莊借錢，無法索
    回等情節相符（警B 卷第83至第84頁、第87頁），此外，復
    有FC-0946 車籍資料在卷足參（偵查乙卷第328 至第331 頁
    ）。
３、94年2 月20日或21日某日晚間8 、9 時許，乙○○曾帶同與
    庚○○至屏東縣林邊鄉○○路被告子○○所經營之「紘」檳
    榔攤尋找子○○，子○○隨後開車搭載庚○○、乙○○至屏
    東縣林邊鄉○○路林建利經營之珍味館火鍋店，告知他們何
    人為林建利及林建利平日所使用的汽車為車號8 Ｍ－8825號
    白色ＢＭＷ廠牌自用小客車；復於94年2 月24日下午4 時許
    ，庚○○駕駛前開車號ＦＣ－0946號自用小客車，前往子○○經營之檳榔攤，子○○再次帶同庚○○至林建利前開經營
    之火鍋店及住處，確認林建利之長相及所在處一情，業經證
    人庚○○於偵查及本院審理時證述綦詳（偵查甲卷第34頁、
    偵查乙卷第323 頁、本院卷壹第32頁、第212 頁背面至第21
    3 頁）。且被告乙○○亦曾於警詢中陳述：子○○是提供綁
    架對象的人；於偵查中陳述：其知道庚○○是要綁戊○○這
    家人‧‧‧‧（問：當初如何找到戊○○這家人的？）其曾
    聽聞子○○提起林邊鄉有一個人很有錢，後來庚○○去找他
    時，就帶庚○○去找子○○，子○○有告訴他們戊○○家的
    火鍋店位於何處等語（偵查甲卷第68至第69頁），足見被告
    乙○○於明知被告庚○○欲進行擄人勒贖情形下，仍提供對
    象予被告庚○○，且如非2 人有選定勒贖對象之謀議，被告
    乙○○又何須帶同被告庚○○一同前往勘查現場及對象？可
    證被告乙○○確係與被告庚○○共同選定林建利為擄人勒贖
    對象，並曾與被告庚○○一同前往辨明林建利經營之火鍋店
    與駕駛車輛。
４、被告乙○○委由被告癸○○代為尋找人手，被告癸○○找到
    被告壬○○、甲○○參與，而於94年3 月7 日晚上9 時許，
    被告乙○○、庚○○、癸○○、壬○○、甲○○等人在高雄
    市○○路與臥龍路口之停車場會合，欲前往林建利前開經營
    之火鍋店準備擄人，被告乙○○即將附表4 所示之槍、彈交
    予被告庚○○，由被告庚○○駕駛前開車號ＦＣ－0946號自
    用小客車，搭載被告壬○○及甲○○，一同前往屏東縣林邊
    鄉林建利經營之火鍋店，惟因火鍋店已打烊，被告庚○○等
    人即罷手返回前開停車場，並於同日晚上11時許，將前開槍
    、彈交還被告乙○○。嗣於94年3 月8 日晚上9 時許，乙○○、庚○○、癸○○、壬○○、甲○○等人復在高雄市○○
    路與臥龍路口之停車場會合，欲再次前往林建利前開經營之
    火鍋店準備擄人，乙○○再度將附表4 所示之槍、彈交予庚○○一節，業經被告庚○○於偵查及本院審理中證述明確（
    偵查乙卷第320 至第321 頁、本院94年度聲羈字第76號卷第
    7 頁），並經同案被告癸○○、壬○○、甲○○多次於警詢
    、偵查及本院審理中陳述其等確係於於上開時、地與被告乙○○、庚○○會合一情相符（警B 卷第26至第27頁、偵查甲
    卷第36至第37頁、本院94年度聲羈字第76號卷19頁、本院卷
    壹第104 至第105 頁、第223 頁正面、背面、第226 頁正面
    、背面），且經被告乙○○於警詢及本院審理中自承其有於
    前開時、地與被告庚○○、壬○○、甲○○、癸○○等人會
    合一節（警B 卷第6 至第7 頁、本院卷第102 頁、第230 頁
    背面），亦證被告乙○○參與之程度，非僅止於委請被告癸○○代為尋找人手而已，於被告庚○○欲實施擄人勒贖行動
    前，尚且2 度出現於集合現場，顯見其關切本件擄人勒贖行
    動成功與否之深，已遠超於單純為人居中牽線尋找人手而已
    ，故被告乙○○辯稱其僅是因被庚○○要求代為尋找人手云
    云，顯係卸責之詞，不足採信，其有共同策劃本件擄人勒贖
    之犯行應足認定。
５、94年3 月8 日，被告庚○○持被告乙○○前所交付附表4 之
    槍、彈後，駕駛車號ＦＣ－0946號自用小客車，搭載壬○○
    及甲○○，一同前往林建利前開經營之火鍋店，於同日晚上
    11時許，在屏東縣林邊鄉發現林建利之弟戊○○所駕駛之8
    Ｍ－8825號自用小客車後，即一路開車尾隨，至屏東縣佳冬
    鄉○○村○○○路時，被告庚○○開車故意擦撞戊○○駕駛
    之前開車輛後，被告壬○○、甲○○2 人隨即下車，分持附
    表4 所示之槍、彈強押戊○○上車，並押往高雄市○○區○○路274 號，途中被告庚○○復以電話聯繫被告乙○○，以
    ：「我要回家，你要不要來泡茶」之暗語，告知被告乙○○
    前去該處等候，迨被告庚○○、壬○○、甲○○、戊○○等
    4 人抵達上開處所，被告乙○○已在該處等待，且開門讓其
    等進入屋內之事實，業據被告庚○○於偵查及本院審理中證
    述明確（偵查甲卷第34頁、偵查乙卷第321 頁、本院卷壹第
    33頁、第218 頁），且與證人戊○○於本院審理中證述其被
    強押上車後，曾聽到被告庚○○與他人聯絡，談話內容意思
    約為已經綁到人了等語相符（本院卷第211 頁），足證被告
    庚○○上開供述為真實，應足採信。雖被告乙○○先於警詢
    及偵查中辯稱：其到上開處所係欲索回附表4 所示之槍、彈
    等語（警B 卷第7 頁、偵查甲卷第31頁）；復於本院審理中
    改稱上開槍彈非其所有，其至高雄市○○區○○路274 號係
    因庚○○之車輛無法再開，應庚○○之邀方前去處搭載庚○○等語（本院94年度聲羈字第76號卷第13頁、第233 頁背面
    ），惟其前後所稱出入甚大，令人存疑而難以採信。至被告
    壬○○、甲○○持附表4 所示槍彈用以擄人勒贖後，交還槍
    彈之時間，被告壬○○、甲○○於本院審理中均稱：其等於
    強押戊○○上車後，即將前開槍彈交還給庚○○等語（本院
    卷壹第219 頁、第225 頁）；被告庚○○於偵查中稱：上開
    槍彈於其與壬○○、甲○○等3 人回到前開租屋處，即由乙○○取回等語（偵查乙卷第321 頁）。而前開槍彈係由被告
    庚○○交付被告壬○○2 人，作為強押被害人戊○○上車之
    用，應於被告壬○○、甲○○已達使用目的後，隨即交還被
    告庚○○方符常理，故認上開槍彈係於被告壬○○、甲○○
    將被害人戊○○強押上車後，由其等2 人交還被告庚○○，
    迨3 人回到租屋處，再由被告庚○○交還被告乙○○。
６、被害人戊○○遭押往庚○○前開租屋處拘禁時，被告乙○○
    即命庚○○以0000000000門號之行動電話，撥打戊○○之母
    辛○○所使用之0000000000電話，由庚○○告知辛○○準備
    贖款6,000 萬元交付以為其等釋放戊○○之代價後，被告庚○○與被告乙○○隨即開車離開上開租屋處，於同日凌晨2
    時3 分許，庚○○於與乙○○開車行駛於國道10號高雄往旗
    山之途中，以相同號碼撥打電話予辛○○，再次向辛○○要
    求贖款6,000 萬元。迄於同日下午4 時29分許、6 時24分許
    、6 時43分許、6 時45分許、6 時52分許，庚○○復以0000
    000000號電話撥打電話給辛○○，多次詢問上開贖款準備情
    形之過程等情，業經被告庚○○於本院審理中證述屬實（本
    院卷壹第33至第34頁、第217 頁背面、第218 頁），且經證
    人辛○○於本院審理時證稱其多次接到勒贖電話，要求其準
    備6,000 萬元贖款之陳述相符（本院卷第10頁背面至第11頁
    背面），復有通聯紀錄及通訊監察譯文在卷足參（警A卷 第
    51頁至第55頁、第60至第61頁）。而被告乙○○於偵查中自
    承其有至庚○○前開租屋處看見被害人戊○○遭綑綁（偵查
    甲卷第31頁）；於警詢及本院審理中曾自承被告庚○○多次
    撥打上開勒贖電話時其係陪同在旁（警B 卷第7 頁、本院卷
    壹第233 頁背面），足見被告庚○○上開陳述並非誣陷，則
    被告乙○○若非共同參與上開擄人勒贖犯行，又如何能於被
    告庚○○多次撥打勒贖電話時，皆恰巧在旁？
７、94年3 月9 日晚間11時40分許，被害人戊○○趁隙逃出被拘
    禁之處所，被告乙○○從電視新聞報導中得知後，乃於同月
    11 日 晚上9 時許，在高雄市○○路與南華路口，將附表4
    編號1 、2 之槍、彈交由被告庚○○持有，以供被告庚○○
    如遭查獲時，得以交待槍枝之下落，而被告乙○○則自己持
    有附表4 編號3 、4 之槍、彈等情，業經被告庚○○於偵查
    及本院審理時證述明白（偵查乙卷第321 頁、本院卷壹第21
    2 頁、本院卷貳第173 頁背面至第174 頁），且警方於94年
    4 月1 日晚上8 時40分許，在高雄市○○區○○路與光武街
    口，拘提被告庚○○、乙○○2 人到案後，於被告庚○○帶
    同下，至高雄市三民區○○○路33號3 樓扣得附表4 編號1
    、2 所示之槍、彈；於被告乙○○帶同下，至高雄市○○區
    ○○路與光復二街口停車場鐵皮屋後方起出附表4 編號3、4
    所示之槍、彈，有搜索扣押筆錄在卷足參（警B 卷第19至第
    22頁、第59至第62頁）。則由被告乙○○遭查獲時，尚持有
    附表4 編號3 、4 所示槍彈之情形以觀，其若非涉入上開擄
    人勒贖犯行，又如何能持有上開擄人時所用之槍彈？又倘被
    告庚○○於東窗事發後，欲將槍枝交被告乙○○保管，大可
    將附表4 所示之槍彈全數交付，實無僅交付附表4 編號3、4
    所示之槍彈之理，故被告乙○○辯稱其係事發後，方為被告
    庚○○保管上開槍彈云云，顯係卸責之詞，不足採信。
８、綜上所述，被告乙○○自選定擄人勒贖對象、勘查現場、提
    供槍枝、被告庚○○、壬○○、甲○○等人二度實施擄人前
    之集合行為、撥打勒贖電話予被害人家屬等過程，無一缺席
    ，足見其自始至終參與本件擄人勒贖犯行之事前謀議及行為
    分擔，是被告乙○○上開持有槍、彈及擄人勒贖犯行，事證
    明確，應足認定。
三、被告癸○○、壬○○、甲○○部分：
    訊據被告壬○○、甲○○固不否認有於94年3 月8 日晚間，
    與庚○○一同開車前往屏東縣林邊鄉林建利經營之火鍋店，
    發現林建利之弟戊○○所駕駛之車號8 Ｍ－8825號自用小客
    車後即一路尾隨，嗣庚○○故意開車擦撞戊○○駕駛之前開
    自用小客車，被告壬○○、甲○○即分持附表4 所示之槍、
    彈下車，將戊○○強押上車，並押往高雄市○○區○○路27
    4 號之透天房屋，由其等2 人負責看管，直至同日晚上11時
    40分許戊○○脫逃為止之事實，惟矢口否認有何擄人勒贖犯
    行，辯稱：當初是癸○○告訴其等要幫人處理債務，不知是
    擄人勒贖云云；被告癸○○則不否認有居中介紹被告壬○○
    、甲○○予被告乙○○，並於94年3 月7 日、8 日晚間，至
    高雄市○○路與臥龍路口之停車場與被告庚○○、乙○○、
    壬○○、甲○○等人會合，且於同年月9 日晚間至高雄市○○路274 號，見到被害人戊○○遭以膠帶綑綁、拘禁於該地
    之事實，辯稱：乙○○只告訴伊要處理債務，請伊找人，伊
    就找了壬○○、甲○○2 人與他們配合，其他過程及細節，
    伊就不清楚云云。經查：
(一)、94年3 月7 日晚上9 時許，被告壬○○、甲○○與被告乙○○、庚○○、癸○○等人在高雄市○○路與臥龍路口之停車
    場會合，由庚○○駕駛前開車號ＦＣ－0946號自用小客車，
    搭載壬○○及甲○○，一同前往屏東縣林邊鄉林建利經營之
    火鍋店，惟因火鍋店已打烊，庚○○等人即罷手返回前開停
    車場。嗣於94年3 月8 日晚上9 時許，被告壬○○、甲○○
    、乙○○、庚○○、癸○○等人復在高雄市○○路與臥龍路
    口之停車場會合，欲再次前往林建利前開經營之火鍋店準備
    擄人，乙○○再度將附表4 所示之槍、彈交予庚○○，庚○○即駕駛前開車號ＦＣ－0946號自用小客車，搭載壬○○及
    甲○○，一同前往林建利前開經營之火鍋店，並將上開槍、
    彈分別交給壬○○、甲○○使用，嗣於同日晚上11時許，庚○○等人在屏東縣林邊鄉發現林建利所有之車號8 Ｍ－8825
    號自用小客車後，即一路開車尾隨至屏東縣佳冬鄉○○村○○○路，庚○○並故意開車擦撞戊○○駕駛之前開車輛，迨
    戊○○將車停於路邊後，壬○○、甲○○2 人隨即下車，分
    持附表4 所示之槍、彈將戊○○強押上車，並以不透光之蛙
    鏡戴在戊○○頭上，遮掩戊○○視線後，將戊○○押往高雄
    市○○區○○路274 號之透天房屋，並將戊○○拘禁在該處
    之3 樓，交由被告壬○○、甲○○2 人負責看管之事實，業
    據被告壬○○、甲○○於本院審理時自承不諱，且經證人戊○○於本院審理中證述其確有於上開時、地遭被告壬○○、
    甲○○等人開車擦撞後，經其等2 人以槍枝強押上車後拘禁
    於高雄市○○區○○路274 號之透天房屋，並由被告壬○○
    負責看管等情相符（本院卷第208 頁背面至第210 頁）。
(二)、被害人戊○○遭拘禁於高雄市○○區○○路274 號之透天房
    屋期間，被告庚○○撥打勒贖電話予戊○○之母辛○○要求
    贖金6,000 萬元時，被告壬○○、甲○○均在一旁之事實，
    業據證人庚○○於本院審理時證述明確（本院卷壹第212 頁
    ）；且經證人戊○○於本院審理中證稱：「（問：壬○○是
    主動跟你講，還是你問他？）我問壬○○，他說他在外面有
    欠人家債務，逼不得已才要綁架我。」、「（問：他是為了
    債務才綁架你，還是勒贖才綁架你？）為了要錢才綁架我，
    要跟我們勒贖。」等語（本卷卷第209 頁）。再者，被告壬○○、甲○○於強押被害人戊○○上車至拘禁期間，未曾向
    之提及債務之事，除經被告壬○○、甲○○供述不諱外，並
    經證人戊○○證述被告等人並無與之談到欠債還錢一事（本
    院卷壹第208 頁背面），足見被告壬○○、甲○○2 人自始
    即知綁架被害人戊○○之目的為擄人勒贖。況被告壬○○於
    警詢中曾自承其到現場才知道要做綁架案（警A 卷第4 頁）
    ，後再於警詢及偵查中託稱係被告庚○○說對方打其女友，
    要教訓之云云（警A 卷第4 頁、偵查乙卷第6 頁），後又於
    偵查及本院審理中改稱是癸○○告訴他說要處理債務，不知
    是勒贖云云（偵查乙卷第324 頁、本院卷壹第39頁、第99
    頁），其前後辯解不一且出入甚大，更見其畏罪卸責之情。
    綜上所述，此部分事證明確，被告壬○○、甲○○持槍彈擄
    人勒贖之犯行應足認定。
(三)、被告癸○○代被告乙○○尋找被告壬○○、甲○○為人手，
    並於94年3 月7 日、8 日晚間，被告庚○○、壬○○、甲○○等人欲行擄人前，2 度至高雄市○○路與臥龍路口之停車
    場與其等會合，且於同年月9 日晚間送便當至高雄市○○路
    274 號予被告壬○○、甲○○時，曾看到被害人戊○○遭綑
    綁於該處等情，業據被告癸○○於本院審理時坦認不諱，而
    被告壬○○、甲○○知悉本件為擄人勒贖已詳如前述，其等
    擄獲被害人戊○○後，情緒呈現不穩，係由被告癸○○前去
    前開租屋處安撫2 人一情，業經證人庚○○於本院審理時證
    述甚詳（本院卷壹第214 頁），足見被告癸○○前去上開租
    屋處時，早已知悉被告庚○○等人之擄人勒贖行為，否則其
    何能安撫實施下手擄人之壬○○與甲○○？再者，被告癸○○於警詢中供稱：94年3 月初，他與乙○○在高雄縣湖內鄉
    「阿凱檳榔攤」見面，乙○○告訴他綁人就有錢賺，並要他
    找2 個人一起綁人‧‧‧‧，3 月9 日12時，壬○○又打電
    話給他說要吃檳榔，他即聯絡乙○○相約在高雄市○○路與
    臥龍路停車場見面，並關心壬○○、甲○○之狀況，即由庚○○開車搭載他去購買便當，然後再買檳榔至高雄市○○路
    274 號3 樓內，在3 樓時，他看到被害人戊○○眼睛、雙手
    均遭膠帶綑綁，在回家的路上感覺良心不安、過意不去，當
    天晚上23時許，有打電話給壬○○、甲○○想要叫他將人質
    放走，但是壬○○沒有接電話‧‧‧‧；他不知道勒贖金額
    多少，但是乙○○告訴他事成後，他、壬○○、甲○○可分
    得贖款的三分之一等語（警B 卷第26至第28頁）；於偵查中
    及本院審理時亦多次自承其知道乙○○要抓人賺錢（偵查甲
    卷第36頁、本院94年度聲羈字第76號卷第19頁、本院卷壹第
    226 頁），其既知抓人即可賺錢，又可與被告壬○○、甲○○等3 人共分得「贖款」之三分之一，且被告壬○○、甲○○僅擄人未討債，於被害人戊○○遭擄後之次日晚間，被告
    癸○○尚且與被告壬○○、甲○○於上開人質遭拘禁處見面
    ，此期間其等亦未提及債務相關問題，若係一般押人討債，
    豈有僅押人未談論債務問題之理？足見被告癸○○於居中介
    紹被告壬○○、甲○○予被告乙○○時，早已知悉其等係要
    擄人勒贖，並與之有共同謀議，其事後辯稱乙○○告訴他要
    處理債務問題，顯係卸責之詞，不足採信。
(四)、證人丙○○於本院審理中證稱：在94年3 月初，在阿愷檳榔
    攤見到被告乙○○與被告癸○○談論要找2 個人去處理債務
    （本院卷貳第12頁）；證人丁○○證稱：94年3 月初在阿愷
    檳榔攤見到被告乙○○向被告癸○○說可否幫他去討債（本
    院卷貳第14頁正面、背面）。但就被告乙○○與被告癸○○
    談論處理何種債務，證人丙○○證稱其沒有聽到（本院卷貳
    第12頁背面）；證人丁○○則證稱癸○○沒有說向何人討何
    債（本院卷貳第14頁背面）。另證人丙○○、丁○○兄弟與
    被告乙○○之關係如何，證人丙○○證稱：「（問：是否認
    識乙○○？）那天之前，見過幾次，有喝過酒、他也去過檳
    榔攤2 、3 趟。」、「（問：與乙○○喝過幾次酒？）1 次
    。」「（問：喝酒的時候，丁○○當時有沒有在場？）有。
    」；證人丁○○證稱：「（問：是否認識乙○○？）看過2
    、3 次。不太熟。」、「（問：如何認識？）都是在檳榔攤
    泡茶，介紹認識的。」等語（本院卷貳第13頁正面、背面、
    第15頁），2 人所述不盡相同，故其上開陳稱有見到被告癸○○、乙○○2 人談論債務一事之證詞，是否如實陳述已屬
    有疑。其次，依證人丙○○、丁○○上開所證，被告癸○○
    、被告乙○○於該次會面中，所談論之內容詳情，證人丙○○等人並不清楚，則是否真有債務需處理，亦無從自上開證
    言中得知。再者，被告癸○○於警詢、偵查中及本院準備程
    序中始終未提及證人丙○○等有在場見聞其與被告乙○○之
    上開談話，遲至本院就共同被告分別以證人身分訊問後方聲
    請傳喚上開證人，則上開證人證言之真實性更另人存疑。從
    而，以證人丙○○、丁○○上開所證，實難為被告癸○○有
    利之認定。
(五)、綜上所述，被告癸○○於知悉被告庚○○、乙○○欲進行擄
    人勒贖，居中為其等找到被告壬○○、甲○○為實施之人手
    ，被告壬○○、甲○○於知悉被告庚○○等人係要擄人勒贖
    之情形下，仍持槍、彈參與上開擄人勒贖行為之實施，被告
    癸○○、壬○○、甲○○就擄人勒贖之行為，顯與被告庚○○、乙○○2 人有共同謀議，並推由被告庚○○、壬○○、
    甲○○等3 人實施，是此部分事證明確，被告癸○○之擄人
    勒贖犯行、被告壬○○、甲○○之持槍彈擄人勒贖犯行，均
    足認定。
四、被告子○○部分：
    訊據被告子○○固不否認有交付黃明和之身分證予被告乙○○，並於94年2 月21日開車搭載庚○○、乙○○至屏東縣林
    邊鄉○○路林建利經營之珍味館火鍋店及於同年月24日下午
    ，開車搭載被告庚○○再次經過林建利前開經營之火鍋店及
    住處之事實，惟否認有何幫助擄人勒贖及幫助行使偽造文書
    犯行，辯稱：伊只是帶乙○○、庚○○去珍味火鍋館吃東西
    ，伊本人並沒有進去，而伊也不知道乙○○會再把黃明和的
    身分證交給庚○○使用云云，經查：
１、94年2 月20或21日晚間8 、9 時許，被告乙○○、庚○○一
    同至屏東縣林邊鄉○○路子○○經營之「紘」檳榔攤尋找被
    告子○○，被告子○○即開車搭載被告庚○○、乙○○至屏
    東縣林邊鄉○○路林建利經營之珍味館火鍋店，並告知何人
    為林建利及其平日所使用之車號8 Ｍ－8825號白色ＢＭＷ廠
    牌之自用小客車。再於94年2 月24日下午4 時許，被告庚○○單獨前往子○○經營之檳榔攤，由子○○帶同庚○○至林
    建利之住處，恰好林建利在屋外焚燒紙錢，被告子○○遂告
    知被告庚○○此即為綁架之對象，並說林建利的頭髮有染金
    色，他們兄弟倆輪流駕駛March 及BMW 的汽車，2 人再開車
    前往珍味館火鍋店讓被告庚○○確認店家一情，業經被告庚○○於偵查及本院審理時證述綦詳（偵查乙卷第320 頁、本
    院卷壹第32頁、第212 頁背面），核與被告乙○○於警詢中
    供稱：「（問：子○○有無涉及擄人勒贖一案？）子○○是
    提供綁架被害人對象的人及拿黃明和身分證給我，由我再交
    庚○○購買作案用車輛。」一情大致相符（偵查乙卷第316
    頁）。而被告庚○○始終坦承上開擄人勒贖犯行，且就指認
    綁架對象過程，雖其於警詢到案時，初供稱係由網友提供對
    象，惟其後隨即供出為其等提供綁架對象之人為被告子○○
    ，自此之後至本院審理中，被告庚○○對於指認綁架對象之
    過程均屬一致，尚無隨意誣陷被告子○○入罪之情形，其證
    言應屬可信。況被告子○○亦自承其不認識被告庚○○，僅
    認識被告乙○○，若第1 次僅是帶同被告乙○○、庚○○2
    人前去火鍋店用餐，於第2 次被告乙○○未前往，只有被告
    庚○○1 人前去的情況下，其何須自外趕回檳榔攤開車搭載
    被告庚○○？且2 人前去林建利之住處時，被告子○○再度
    指出林建利及其駕駛之車輛予被告庚○○知曉，已非搭載朋
    友外出兜風介紹沿途風光之舉，足見被告子○○意在讓被告
    庚○○正確認出林建利之長相及所駕駛車輛，其對於被告庚○○欲行擄人勒贖應屬知悉並協助其等確認擄人勒贖對象之
    行為自屬明白。
２、黃明和之身分證係被告子○○交予被告乙○○，被告乙○○
    再交予被告庚○○，由被告庚○○拿去作為購買車輛過戶之
    用，分據被告子○○、乙○○、庚○○供述在卷，而依吾人
    所週知，一般使用他人之身分證多係於買賣交易中欲掩飾自
    己之身分，被告子○○既知悉被告庚○○等人欲行擄人勒贖
    ，此中當有需掩飾其等真正身分之交易，被告子○○仍交付
    黃明和之身分證，則其對於日後被告庚○○於買賣交易中使
    用該身分證以偽造文書並行使之行為，自有不確定之幫助故
    意，其上開辯解，顯係卸責之詞，不足採信。
３、綜上所述，被告子○○知悉被乙○○、庚○○欲行擄人勒贖
    ，帶同其等前去指認被害人及所駕駛之車輛，並提供身分證
    予之，自有幫助擄人勒贖及行使偽造文書之故意，是此部分
    事證明確，被告子○○之犯行應足認定。
五、論罪科刑部分：
(一)、按未經許可，無故持有槍、彈罪，其持有之繼續，為行為之
    繼續，至持有行為終了時，均論為一罪，不得割裂。若以之
    犯他罪，兩罪間之關係如何，端視開始持有之原因為斷，如
    早已非法持有槍、彈，後另起意犯罪；或意圖犯甲罪而持有
    槍、彈，卻持以犯乙罪，均應以數罪併罰論處；必因意圖犯
    某罪而持有槍、彈，後果以之犯該罪，兩罪間始有牽連犯之
    適用，最高法院81年度台上字第4022號、87年度台上字第39
    83號、87年度台上第4019號著有判例可資參照。次按未經許
    可持有槍砲等罪，其持有之繼續，為行為之繼續，並非狀態
    之繼續，故一經持有，其犯罪即告成立，但其完結，須繼續
    至持有行為終了時為止，其間法律縱有變更，因其行為繼續
    實施至新法施行以後，即應適用新法，尚無行為後法律變更
    之可言，最高法院88年度臺上字第2968號判決意旨可供參照
    。復按共同正犯之成立，祇須具有犯意之聯絡，行為之分擔
    ，既不問犯罪動機起於何人，亦不必每一階段犯行，均經參
    與；共同實施犯罪行為，在合同意思範圍內，相互利用他人
    之行為，以達其犯罪之目的，原不必每一階段均參與，祇須
    分擔犯罪行為之一部，即應對於全部所發生之結果共同負責
    ，又共同正犯之意思聯絡，不限於事前有所協議，於行為當
    時，基於相互之認識，以共同犯罪之意思參與者，亦無礙於
    共同正犯之成立，最高法院34年上字第862 號判例意旨、92
    年度台上字第3724號107 號判決意旨可資參照。
(二)、
１、核被告乙○○所為，係犯係犯槍砲彈藥刀械管制條例第8條
    第4 項之未經許可無故持有其他可發射子彈具殺傷力之改造
    手槍罪、同條例第12條第4 項未經許可持有制式子彈罪及刑
    法第347 條第1 項之擄人勒贖罪、第216 條、第210 條之行
    使偽造私文書罪；被告庚○○所為，犯係犯槍砲彈藥刀械管
    制條例第8 條第4 項之未經許可無故持有其他可發射子彈具
    殺傷力之改造手槍罪、同條例第12條第4 項未經許可持有制
    式子彈罪、刑法第347 條第1 項之擄人勒贖罪、第216 條、
    第210 條之行使偽造私文書罪；被告壬○○、甲○○所為，
    係犯槍砲彈藥刀械管制條例第8 條第4 項之未經許可無故持
    有其他可發射子彈具殺傷力之改造手槍罪、同條例第12條第
    4 項未經許可持有制式子彈罪及刑法第347 條第1 項之擄人
    勒贖罪；被告癸○○所為，係犯刑法第347 條第1 項之擄人
    勒贖罪；被告子○○所為，係犯刑法第30條、第347 條第1
    項之幫助擄人勒贖罪及同法第216 條、第210 條之幫助行使
    偽造私文書罪。公訴意旨認被告乙○○、庚○○、壬○○、
    甲○○前開持有槍枝部分，係犯槍砲彈藥刀械管制條例第11
    條第4 項之未經許可無故持有其他可發射子彈具殺傷力之改
    造手槍罪，顯係誤引，應予敘明。另被告乙○○於94年3 月
    7 日、同年3 月8 日於被告庚○○欲行擄人勒贖前，將前開
    槍彈將予被告庚○○，顯係以自己共同犯罪之意，交付槍彈
    ，應與庚○○成立共同持有上開槍彈，嗣被告庚○○再將前
    開槍彈交予被告壬○○、甲○○持有作為擄人勒贖之用，亦
    係基於自己共同犯罪之意而交付，故被告庚○○亦與被告壬○○、甲○○成立共同持有前開槍彈罪，公訴意旨認此部分
    ，被告乙○○、庚○○應係成立槍砲彈藥刀械管制條例第11
    條第3 項、第2 項、第12條第3 項、第2 項意圖供他人犯罪
    而出借槍彈罪，容有誤會，惟起訴之基本社會事實同一，起
    訴法條應予變更。
２、被告庚○○與被告乙○○間就行使偽造私文書部分；被告庚○○、乙○○、壬○○、甲○○、癸○○間就擄人勒贖部分
    ；被告乙○○、庚○○、壬○○、甲○○間，就犯罪事實欄
    四之持有槍彈間，均有犯意聯絡及行為分擔，應為共同正犯
    。被告乙○○、庚○○利用不知情之刻印業者偽刻「黃明和
    」印章及利用不知情之高麗珠偽造「黃明和」署名、印文及
    私文書並行使之，為間接正犯。被告乙○○、庚○○偽造「
    黃明和」之印章並在汽車過戶登記申請書上偽造「黃明和」
    之印文、署名，其偽造印章、印文、署名之行為為偽造私文
    書之階段行為，而偽造私文書之低度行為，復為行使偽造私
    文書之高度行為所吸收，均不另論罪。又被告庚○○於犯罪
    事實欄三、四欲行擄人勒贖前，被告乙○○將槍彈交付予之
    持有，嗣行動結束，被告乙○○即收回上開槍彈，迨本案東
    窗事發，被告乙○○才再交付附表4 編號1 、2 之槍彈予之
    ，故被告庚○○僅於被告乙○○交付前開槍彈予之時，方有
    持有前開槍彈之行為，而其多次持有前開槍彈行為，時間密
    接、犯罪構成要件相同，顯係基於概括犯意為之，應依連續
    犯規定論處一罪，並加重其刑。被告庚○○、乙○○、壬○○、甲○○以一行為，持有上開槍彈，係同時觸犯槍砲彈藥
    刀械管制條例第8 條第4 項及同條例第12條第4 項之罪，一
    行為同時觸犯二罪名，為想像競合犯，應從一重論以槍砲彈
    藥刀械管制條例第8 條第4 項未經許可持有其他可發射子彈
    具有殺傷力之改造手槍罪。被告庚○○所犯上開擄人勒贖罪
    、行使偽造私文書罪及持有槍彈等罪間，有方法目的之牽連
    關係；被告乙○○所犯上開擄人勒贖罪、行使偽造私文書罪
    間，有方法目的之牽連關係；被告壬○○、甲○○所犯上開
    擄人勒贖罪及持有槍彈罪間，亦有方法目的之牽連關係，均
    依刑法第55條條後段之規定，從一重之擄人勒贖罪處斷。另
    被告子○○所犯上開幫助擄人勒贖罪及幫助行使偽造私文書
    罪間，亦有方法目的之牽連關係，依刑法第55條後段之規定
    ，從一重之幫助擄人勒贖罪處斷。再被告乙○○先無故持有
    槍彈後，近一年方始起意擄人勒贖，揆諸前開判例意旨，其
    持有槍彈與擄人勒贖2 罪間，犯意各別，行為互異，應予分
    論併罰。又被告壬○○曾於90年間，因犯傷害罪，經法院判
    處有期徒刑4 月確定，於90年10月9 日易科罰金執行完畢；
    被告子○○曾於79年間，因懲治盜匪條例案件，經法院判處
    有期徒刑14年確定，於92年9 月2 日縮刑假釋期滿，未經撤
    銷假釋，以已執行論，有臺灣高等法院被告前案紀錄表及臺
    灣屏東地方法院檢察署刑案資料查註紀錄表在卷可參，其等
    受有期徒刑之執行完畢後，5 年之內再犯有期徒刑以上之本
    罪，為累犯，除擄人勒贖罪之法定刑死刑、無期徒刑部分不
    得加重外，就其餘有期徒刑部分加重其刑。另被告子○○幫
    助他人犯擄人勒贖罪，為從犯，依刑法第30條第2 項減輕其
    刑，並依法先加後減之。
３、爰審酌本件被告等人雖經勒贖6,000 萬元，惟尚未取得任何
    贖款，被害人即已逃逸，所生危害未擴大，並念被告乙○○
    於假釋中不知謹言慎行，籌畫本案，並提供槍、彈，意圖將
    責任推卸他人，供詞避重就輕，惡性重大，惟於拘禁被害人
    期間，對待被害人之方式尚屬人道，且經查獲後主動交出槍
    、彈；被告庚○○負責實際進行本件擄人勒贖之主要工作，
    並參與期間多項細節，惟經查獲後，詳細供出犯罪之流程及
    共犯，且配合交出槍、彈，犯後態度良好；被告壬○○、甲○○負責下手實施擄人勒贖及看管被害人，參與本件主要構
    成要件行為，經查獲後，意圖掩飾犯罪，飾詞狡辯，難認已
    有悔意，但念其等2 人因一時貪念始受癸○○慫恿參與，於
    看管被害人期間未予傷害、凌虐；被告癸○○雖未出面實施
    擄人勒贖之主要構成要件行為，但居間調派人力，隱身幕後
    ，惡性亦非輕，且到案後亦試圖推卸責任予他人，犯後態度
    不佳；被告子○○，雖未參與擄人勒贖，惟提供被害人資料
    及黃明和身分證，幫助他人犯罪，犯後否認犯行，並無悔意
    等一切情狀，分別量處如主文所示之刑及就被告乙○○等人
    擄人勒贖罪部分宣告褫奪公權，另就被告乙○○持有槍枝部
    分併科罰金及罰金部分諭知如易服勞役，以罰金總額與六個
    月之日數比例折算暨定應執行刑。
４、附表1 、2 所示之物，均為被告所有供本件犯罪所用之物，
    應依刑法第38條第1 項第2 款沒收；附表4 所示之槍彈，為
    違禁物，應依刑法第38條第1 項第1 款之規定，宣告沒收。
    偽造之「黃明和」印章1 枚、印文及署押各2 枚，均依刑法
    第219 條沒收。至附表3 、5 所示之物，雖為被告所有，但
    無證據證明與本案有何關聯，爰不予宣告沒收。
據上論斷，依刑事訴訟法第300 條、第299 條第1 項前段、槍砲
彈藥刀械管制條例第8 條第4 項、第12條第4 項、刑法第11條前
段、第28條、216 條、第210 條、第347 條第1 項、第56條、第
55條、第47條、第30條、第51條5 款、第37條第2 項、第38條第
1項 第1 款、第2 款、第219 條、第42條第2 項、第3 項，罰金
罰鍰提高標準條例第2 條、現行法規所定貨幣單位折算新臺幣條
例第2 條規定，判決如主文。
本案經檢察官林吉泉到庭執行職務。
中    華    民    國    95    年    5     月    17    日
                  刑事第三庭    審判長法  官 楊清安
                                      法  官 楊萬益
                                      法  官 柯雅惠
以上正本證明與原本無異。
如不服本判決應於收受本判決送達後十日內向本院提出上訴書狀，
其未敘述上訴理由者，並得於提起上訴後十日內向本院補提理由
書狀（均須按他造當事人之人數附繕本）「切勿逕送上級法院」
                                      書記官  唐淑嫻
中    華    民    國    95    年    3     月    17    日
附表1：（壬○○處扣得）
┌──┬────────┬──────────────┐
│編號│ 物  品  名  稱 │備                       註 │
├──┼────────┼──────────────┤
│1   │手銬2副         │被告壬○○所有，供本件犯罪所│
│    │                │用                          │
├──┼────────┼──────────────┤
│2   │膠帶1捲         │被告乙○○所有，供本件犯罪所│
│    │                │用                          │
├──┼────────┼──────────────┤
│3   │手套2雙         │被告乙○○所有，供本件犯罪所│
│    │                │用                          │
├──┼────────┼──────────────┤
│4   │NOKIA 行動電話1 │電話門號為：0000000000。    │
│    │支（含SIM 卡1 片│被告壬○○所有，供本件犯罪所│
│    │）              │用。                        │
├──┼────────┼──────────────┤
│5   │NOKIA 行動電話1 │電話門號為：0000000000。    │
│    │支（含SIM 卡1 片│被告壬○○所有，供本件犯罪所│
│    │）              │用。                        │
│    │                │                            │
└──┴────────┴──────────────┘
附表2：（庚○○處扣得）
┌──┬────────┬──────────────┐
│編號│物品名稱        │備註                        │
├──┼────────┼──────────────┤
│1   │NOKIA8250 行動電│被告庚○○所有，供本件犯罪所│
│    │話1支           │用。                        │
├──┼────────┼──────────────┤
│2   │SIM卡一片       │電話門號為：0000000000，被告│
│    │                │庚○○所有，供本件犯罪所用。│
├──┼────────┼──────────────┤
│3   │PANASONIC 行動電│被告庚○○所有，供本件犯罪所│
│    │話1支           │用。                        │
└──┴────────┴──────────────┘
附表3（乙○○處扣得）：
┌──┬────────┬──────────────┐
│編號│物品名稱        │備註                        │
├──┼────────┼──────────────┤
│1   │SAMSUNG 行動電話│電話門號：0000000000。      │
│    │1 支（含SIM 卡1 │與本件犯罪無關聯。          │
│    │片）            │                            │
└──┴────────┴──────────────┘
附表4：
┌──┬────────┬──────────────┐
│編號│物品名稱        │備註                        │
├──┼────────┼──────────────┤
│1   │仿BERETTA 改造手│槍枝管制編號0000000000號，認│
│    │槍1 支（含彈匣1 │係由仿貝瑞塔廠Ｍ９型半自動手│
│    │個）            │槍製造之玩具手槍換裝土造金屬│
│    │                │槍管而成之改造手槍，機械性能│
│    │                │良好，可擊發適用子彈，具殺傷│
│    │                │力。                        │
├──┼────────┼──────────────┤
│2   │制式子彈10顆    │均係口徑９ｍｍ之制式子彈，具│
│    │                │殺傷力。                    │
├──┼────────┼──────────────┤
│3   │仿GLOCK 改造手槍│槍枝管制編號0000000000號，認│
│    │1 支（含彈匣1 個│係由仿克拉克廠型半自動手槍│
│    │）              │製造之玩具手槍換裝土造金屬槍│
│    │                │管改造而成之改造手槍，機械性│
│    │                │能良好，可擊發適用子彈，具殺│
│    │                │傷力。                      │
├──┼────────┼──────────────┤
│4   │制式子彈4顆     │均係口徑９ｍｍ之制式子彈，均│
│    │                │具殺傷力。                  │
└──┴────────┴──────────────┘
附表5：（癸○○處扣得）
┌──┬────────┬──────────────┐
│編號│                │備                       註 │
├──┼────────┼──────────────┤
│1   │NOKIA行動電話1支│電話門號：0000000000。      │
│    │（含SIM卡1張）  │與本件犯罪無關聯。          │
├──┼────────┼──────────────┤
│2   │PANASONIC 行動電│與本件犯罪無關聯。          │
│    │話1 支          │                            │
│    │                │                            │
├──┼────────┼──────────────┤
│3   │SONY ERICSSON 行│電話門號：0000000000。      │
│    │動電話1 （含SIM │與本件犯罪無關聯。          │
│    │卡1 張）        │                            │
├──┼────────┼──────────────┤
│4   │TRANSASIA 行動電│與本件犯罪無關聯。          │
│    │話1 支          │                            │
│    │                │                            │
├──┼────────┼──────────────┤
│5   │MOTOROLA行動電話│電話門號：0000000000。      │
│    │1 支（含SIM 卡1 │與本件犯罪無關聯。          │
│    │張）            │                            │
├──┼────────┼──────────────┤
│6   │行動電話SIM卡2張│電話門號為：0000000000與    │
│    │                │0000000000                  │
│    │                │與本件犯罪無關聯。          │
└──┴────────┴──────────────┘
附表6：卷證對照表
┌──┬──────────────────┬────┐
│編號│原卷證名稱                          │代號    │
├──┼──────────────────┼────┤
│1   │屏東縣警察局枋寮分局枋警分刑字第    │A卷     │
│    │00000000000號卷                     │        │
├──┼──────────────────┼────┤
│2   │屏東縣警察局枋寮分局枋警分刑字第    │B卷     │
│    │0000000000號卷                      │        │
│    │                                    │        │
├──┼──────────────────┼────┤
│3   │臺灣屏東地方法院檢察署94年度偵字第  │甲卷    │
│    │1701號卷                            │        │
│    │                                    │        │
├──┼──────────────────┼────┤
│4   │臺灣屏東地方法院檢察署94年度偵字第  │乙卷    │
│    │1346號卷                            │        │
│    │                                    │        │
└──┴──────────────────┴────┘
附錄：
槍砲彈藥刀械管制條例第8條：
未經許可，製造、販賣或運輸鋼筆槍、瓦斯槍、麻醉槍、獵槍、
空氣槍或第四條第一項第一款所定其他可發射金屬或子彈具有殺
傷力之各式槍砲者，處無期徒刑或五年以上有期徒刑，併科新臺
幣一千萬元以下罰金。
未經許可，轉讓、出租或出借前項所列槍枝者，處五年以上有期
徒刑，併科新臺幣一千萬元以下罰金。
意圖供自己或他人犯罪之用，而犯前二項之罪者，處無期徒刑或
七年以上有期徒刑，併科新臺幣一千萬元以下罰金。
未經許可，持有、寄藏或意圖販賣而陳列第一項所列槍枝者，處
三年以上十年以下有期徒刑，併科新臺幣七百萬元以下罰金。
第一項至第三項之未遂犯罰之。
槍砲彈藥刀械管制條例第12條：
未經許可，製造、販賣或運輸子彈者，處一年以上七年以下有期
徒刑，併科新台幣五百萬元以下罰金。
未經許可，轉讓、出租或出借子彈者，處六月以上五年以下有期
徒刑，併科新台幣三百萬元以下罰金。
意圖供自己或他人犯罪之用，而犯前二項之罪者，處三年以上十
年以下有期徒刑，併科新台幣七百萬元以下罰金。
未經許可，持有、寄藏或意圖販賣而陳列子彈者，處五年以下有
期徒刑，併科新台幣三百萬元以下罰金。
第一項至第三項之未遂犯罰之。
刑法第210條：
偽造、變造私文書，足以生損害於公眾或他人者，處五年以下有
期徒刑。
刑法第216條：
行使第二百十條至第二百十五條之文書者，依偽造、變造文書或
登載不實事項或使登載不實事項之規定處斷。
刑法第347 條第1項：
意圖勒贖而據人者，處死刑、無期徒刑或七年以上有期徒刑。


司法院資訊處製作；財團法人民間司法改革基金會備份。
